臺灣高等法院刑事判決　　　　　　　　　　　　　九十三年度上訴字第二二二五號
　　上　訴　人　臺灣基隆地方法院公設辯護人
　　上　訴　人　乙○○
　　即　被　告
　　選任辯護人　林達傑律師
右上訴人因搶奪等案件，不服臺灣基隆地方法院九十三年度訴字第一０三號，中華民
國九十三年六月三十日第一審判決（起訴案號：臺灣基隆地方法院檢察署九十三年度
偵字第三七五號），提起上訴，本院判決如左：
    主    文
上訴駁回。
    事    實
一、乙○○曾有多次竊取小客車及車內物品前科，曾於民國（下同）七十五年間因竊
    取自用小客車未遂、竊取自用小客車車內財物既遂，經臺灣高等法院於七十六年
    二月十一日判處有期徒刑七月，緩刑四年確定；又於七十七年間竊取小客車車內
    音響，經臺灣士林地方法院於七十七年七月十八日判處有期徒刑三月確定；再於
    七十六年六月間起至七十七年一月廿七日止，因竊取計程車內音響、自用小客車
    內音響既遂、竊取計程車未遂，而經臺灣基隆地方法院於七十七年三月廿二日判
    處有期徒刑五月確定，前開各徒刑最後執行完畢之日期為七十八年二月九日；又
    於九十二年四月十三日竊取他人自用小客車內物品，經臺灣基隆地方法院於九十
    二年六月十三日判處有期徒刑三月、緩刑三年確定；再於緩刑期內之九十二年七
    月十四日起至九十二年十二月十八日止，連續八次竊取自用小客車、機車、自用
    小客車車內物品，經臺灣基隆地方法院於九十三年五月廿六日判處有期徒刑一年
    二月在案（尚未確定）。
二、乙○○復另基於意圖為自己不法所有犯意，於九十三年一月十八日上午十一時十
    分許，攜帶友人之子所有機車鑰匙一支及其所有客觀上足以對人之生命、身體法
    益造成危害屬兇器之美工刀、螺絲起子各一把，途經基隆市○○區○○路一段國
    軍福利中心旁之停車格時，見停放在該處、為甲○○使用之車號為一七０—ＭＰ
    號營業小客車（登記為甲○○之兄李明華所有）無人在內，即起意竊取財物，先
    以不詳方法開啟已上鎖之左後車門，警報器作響及警告燈閃後，復開啟駕駛座車
    門，坐入車內著手竊取財物，適為甲○○、陳淑娟夫婦發覺而上前制止，乙○○
    竟為脫免逮捕，而當場用牙齒咬傷正用右手拉住乙○○之陳淑娟右手虎口，雙方
    拉扯之際警員吳俊宏適巧趕到，乙○○為掩飾其所攜帶之前開工具，乃將身體靠
    往國軍福利中心之圍牆，然仍自身後掉下前開美工刀及螺絲起子各一把，旋為警
    扣案並將乙○○帶回警局處理，乙○○在警局派出所內佯欲上廁所，迨至廁所內
    ，即將抽水馬桶之水箱蓋搬開，將前開機車鑰匙一支藏入該水箱內，然為守候在
    外之警員連志達聞及水箱蓋搬動之聲音，乃在水箱內扣得該機車鑰匙一支。
三、案經基隆市警察局第四分局報告臺灣基隆地方法院檢察署檢察官偵查起訴。
    理    由
一、訊據上訴人即被告乙○○坦承於右開時、地因打開一七０—ＭＰ號計程車而為車
    主發現並遭警逮捕，然否認有何右開犯行，辯稱略以：「案發前幾日至國泰醫院
    內湖分院擔任看護工，案發當日因工作關係已好幾天沒睡覺，於是坐國光號回基
    隆休息，在基隆火車站下車，再從基隆火車站走路走到案發地點，然後在該處碰
    到友人張鴻斌，張鴻斌看我精神不好就叫我坐計程車，然後看到旁邊有一部計程
    車就打開車門，因當時很累都已經快暈倒了所以才會打開該部計程車，係要坐計
    程車回家，先打開後車門但警鈴響嚇了一跳，然後打開前座之車門發現怎麼沒有
    司機，然後車主就到了，當已坐上前座，覺得不對勁趕快要下車，一直跟車主說
    對不起坐錯車，但車主夫妻不聽解釋，不確定是否有把被害人陳淑娟咬傷；扣案
    之美工刀、螺絲起子非我所有，是停在一七０—ＭＰ號計程車後方之一輛小貨車
    司機放在地上的；雖攜帶機車鑰匙，然非我所有，係友人兒子的且在派出所時，
    連志達警員搜我的皮夾時，自皮夾掉出來的，不是藏在派出所馬桶水箱內被查扣
    的」云云。原審之辯護意旨則略以：「證人即車主甲○○證稱被告剛進入其之車
    子，把外套放在計程車右前座，其發現後，馬上去質問被告，車內遮陽板、扶手
    置物箱及前座置物箱均無翻動之跡象等語，可見被告雖有入侵車內，然尚未著手
    實施竊取之行為，即被逮捕，被告行為尚止於預備竊盜階段，因之，亦無構成準
    強盜之餘地」等語。
二、惟查：
(一)、被告於警訊辯稱：「與友人張鴻斌約好在福利中心前見面，以為一七０—ＭＰ號
　　計程車是張鴻斌的車所以才會打開車門上車」等語，然於偵查初訊改稱：「案發
  　前打電話給張鴻斌，因為有欠張鴻斌的錢要張鴻斌送一程，後來與張鴻斌約好在
    福利中心等，因為張鴻斌說其之車會在福利中心外面等，才會坐錯車」等語，惟
　　證人張鴻斌於偵查與被告對質證稱略以：「當天係騎機車在案發地點碰到被告（
  　其於警訊時更證稱係巧遇，沒有相約），看到被告背一個背包，叫住被告與被告
　　聊聊天，請被告抽根煙，然後就走了，我與家人都沒有小客車只有機車，有好幾
  　個月沒碰到被告，期間有打電話去被告家，被告家人都說被告不在，有撥被告所
　　留電話，然電話已被停用」等語（原審卷第四八至四九頁），被告當庭聽聞又改
  　稱：「並沒有跟張鴻斌約定，只是很累想坐計程車回家就上了計程車（即原審理
    之辯詞）」云云，足見被告前後所辯不一致，亦與證人張鴻斌證詞不同，是被告
    所為辯解，並非可採。
(二)、依據證人即一七０—ＭＰ號計程車車主甲○○於原審證稱：「我當天剛買完菜，
　　從安樂市場後門出來，我太太先看到車子四個警告燈在閃，我以為是自己按到遙
　　控器，我沒有動遙控器，我看到有一個人（當庭指認是被告）站在我駕駛座旁邊
　　，當時車門尚未打開，後來他就打開駕駛座車門進去，他坐在駕駛座上面時我就
　　衝過去質問她，上我的車子是要幹什麼，他說抱歉我上錯車，他自己直接下車，
　　我說我的車子有上鎖你怎麼進去的，他跟我說我車子沒有鎖，我說可是我的警告
　　燈還在閃，他下車就要跑掉，我說如果沒有作就不要跑，我要叫警察來，他執意
　　要跑閃到車子後面靠人行道那邊，我太太就上前拉住他，他還是說誤會一場，我
　　說誤會的話叫警察來將事情講清楚就沒事，我看到福利中心路口有一執勤警員，
　　就喊他過來，我用台語說『警察先生偷牽車』，我喊了之後被告就咬我太太，但
　　是在咬的時候我沒有看到，我正在喊，等警察過來後我太太跟警察說被告如果沒
　　有作幹麼要咬我，警察在制伏被告時從被告身後掉下美工刀、螺絲起子」、「警
　　察要抓被告的時候，被告背後靠在牆壁，一隻手臂警察拉住，另外一隻手放在身
　　後，螺絲起子、美工刀是從被告身後掉下來的，就掉在人行道上」、「所停計程
　　車的後面停的車輛都是自用小型車」等語（原審卷第九八、一０二至一０三頁）
    ，足見被告確實有前開竊盜犯行。
(三)、且證人即甲○○之妻陳淑娟於原審證稱：「我從菜市場出來，先看到警示燈在亮
　　，才看到有人在車子左前座旁邊，他有開門進去，我當時是在福利中心出口旁邊
　　的人行道看到的，那一整排都是停小車子」、「（我衝過去時）被告兩隻腳都坐
　　在車子裡面，他把一大包東西放在右前座，他看到我們就說他上錯車，我先生有
　　問他，他在我們車上做什麼」、「我在車後門的地方拉住被告，被告從車內出來
　　要往車後方跑，我就拉住他，他還是一直想跑，後來我先生把警察喊過來後，被
　　告一直往後退，我有用右手抓住被告衣服肩部部位，因為被告衣服鬆鬆的，被告
　　就低下頭來咬我抓住他衣服的右手虎口，我很痛，就把手掙開，等警察來後被告
　　就把背靠到牆壁去」、「先生甲○○下車時有將車門鎖好，有聽到甲○○按遙控
　　器鎖車門的聲音」等語（原審卷第一０八至一一０頁），其證言與分別訊問之證
    人甲○○所為前開證言，互核相符。又被害人陳淑娟右手虎口所受之傷勢雖非明
    顯（證人吳俊宏亦證稱陳淑娟右手虎口處有點紅紅的，僅非很明顯），而證人亦
    即趕到現場處理警察吳俊宏雖於原審證稱：「趕到案發現場時，沒有看到被告咬
    陳淑娟右手虎口那一幕」等語，然其亦證稱：「陳淑娟在現場就有出示右手給我
    看」等語（原審卷第九三頁），且被害人陳淑娟與被告素昧平生，衡情應無虛構
    被告咬其右手虎口之理，再依卷附被害人陳淑娟右手虎口之照片四幀（偵卷第二
    五至二六頁），確可顯示其右手虎口稍徵紅腫，益可見其之指訴非虛。
(四)、又證人即逮捕被告之警員吳俊宏於原審證稱：「本來在距離案發地點約四十公尺
　　之處所指揮交通，嗣有路過駕駛人跟我指向後方案發現場的方向，我看過去發現
　　有汽車警報器的聲音、有狀況，而且有二、三個人圍在現場，我就跑去現場，我
　　跑至現場發現陳淑娟在喊抓賊，「（你到現場時被告與陳淑娟如何拉扯？）被告
　　一直要往後面離開現場，陳淑娟與她面對面右手抓住她的衣領部位，左手抓住被
　　告右手，我到場之後就接替陳淑娟把被告拉住，當時被告還是一直要往後面跑，
　　想掙脫離開現場，我是左手拉住被告右手上衣衣袖，我向被告說車主沒有什麼損
　　失，你為何要跑，到派出所去談，但她還是一直想要離開現場，我就呼叫警網協
　　助，二位同事前來協助，同事來之後才一同把被告帶回派出所」、「我與被告拉
　　扯時最先聽到有東西掉在地上的聲音，是扣案之美工刀、螺絲起子從被告身上掉
　　下來」、「（扣案機車鑰匙）是我同事連志達跟被告一起上廁所時發現的，他是
　　在被告廁所外面戒護，結果聽到有在搬動馬桶水箱蓋的聲音，被告上完廁所，他
　　進去看發現的，他拿出來交給我，同事跟我說是被告上廁所丟在水箱裡面，我拿
　　到這支鑰匙時還濕濕的」等語（原審卷第九十至九二、九五頁）。
(五)、依據分別訊問之證人連志達警員於原審證稱：「（扣案機車鑰匙是如何找到的？
　　）鑰匙是被告被我們逮捕帶到派出所後，他說肚子痛要上廁所，我在廁所門外等
　　候她，期間有聽到被告有搬動水箱蓋的聲音，聲音很大，因為水箱蓋是瓷的，我
　　等他上完廁所後我進去廁所翻開水箱蓋，就發現這把鑰匙，在水箱的水裡面，我
　　把這把鑰匙從水裡拿出來，我有詢問被告，他堅決否認這把鑰匙是他丟的，我就
　　把鑰匙交給吳俊宏，並跟他說在何處找到，而且有聽到被告搬動水箱蓋的聲音」
　　等語（原審卷第一一三頁），與警員吳俊宏所證相同，足見被告確實將鑰匙丟入
  　廁所水箱。至於證人即被告之姊張簡美華於原審雖證稱：「在基隆市警察局第四
    分局安定派出所看到被告被扣案之機車鑰匙一支，係警察在檢查翻動被告黑色皮
    夾時，從該皮夾裏掉出來的，是掉在辦公室的椅子上」云云（原審卷第七九至八
    一頁），然所陳與前開憑信性高之證人吳俊宏、連志達所證均不相同，其係偽證
    以附和被告之辯詞無疑，所陳並非可取。
(六)、關於被告行為屬於竊盜未遂之認定，按被告乙○○曾有多次竊取小客車及車內物
　　品前科，曾於七十五年間因竊取自用小客車未遂、竊取自用小客車車內財物既遂
　　，經臺灣高等法院於七十六年二月十一日判處有期徒刑七月，緩刑四年確定；又
　　於七十七年間竊取小客車車內音響，經臺灣士林地方法院於七十七年七月十八日
　　判處有期徒刑三月確定；再於七十六年六月間起至七十七年一月廿七日止，因竊
　　取計程車內音響、自用小客車內音響既遂、竊取計程車未遂，而經臺灣基隆地方
　　法院於七十七年三月廿二日判處有期徒刑五月確定，前開各徒刑最後執行完畢之
　　日期為七十八年二月九日；又於九十二年四月十三日竊取他人自用小客車內物品
　　，經臺灣基隆地方法院於九十二年六月十三日判處有期徒刑三月、緩刑三年確定
　　；再於緩刑期內之九十二年七月十四日起至九十二年十二月十八日止，連續八次
　　竊取自用小客車、機車、自用小客車車內物品，經臺灣基隆地方法院於九十三年
　　五月廿六日判處有期徒刑一年二月在案（尚未確定），以上有被告全國前案紀錄
　　表在卷可查，是依據前開事實證據，已堪認定被告之本件行為係以竊盜為意圖，
　　且查被告意圖行竊車內財物，其已物色特定車輛，並以不詳方法打開該車車門坐
　　上駕駛座，該車所有財物包括該車本身，均已達被告可立即著手竊取地步，若非
　　被害人甲○○、陳淑娟適時發覺，被告竊盜犯行即將完成而既遂，此時被告雖因
　　被害人發覺制止而未能竊盜得手，然已屬竊盜未遂至屬顯然，辯護意旨稱：「被
　　告為被害人發覺時尚未著手實施竊取行為，僅止預備階段」云云，已有未合，而
　　辯護人為被告上訴意旨雖略以：「原審判決認被告以不詳方法打開該車車門，並
　　已坐上該車駕駛座乙節，被告並不爭執，惟被告在未搜索財物之前，已被車主甲
　　○○發現，亦即置物箱等處並無任何翻動之跡象，則被告之行為應僅止於預備竊
　　盜之階段，惟原審判決認被告既已打開車門，該車車內所有財物乃至包括該車本
　　身，均已達被告可立即著手竊取之地步，因而認被告所為竊盜行為至少已達未遂
　　之階段，故原審判決就認定著手之情節，與辯護人顯有不同。另依二十七年滬上
　　字第五十四號判例及七十二年台非字第一０七號判決略以：刑法第三二一條之竊
　　盜罪為第三二０條之加重條件，自係以竊取他人之物為犯罪行為之實行，至該條
　　第一項各項所列情形，不過為犯竊盜罪加重條件，如僅著手該項加重條件之行為
　　而未著手搜取財物，仍不能以竊盜未遂論」等語。惟查，「竊盜罪既遂與未遂之
　　區別，應以所竊之物已否移入自己權力支配之下為標準。若已將他人財物移歸自
　　己所持，即應成立竊盜既遂罪。至其後將已竊得之物遺棄逃逸，仍無妨於該罪之
　　成立（十七年上字第五０九號判例）」，本件被告有多次竊取小客車及車內物品
　　前案，而車輛（與其內之財物）與不動產內財物之侵入竊盜，其屬性與本質不同
　　，竊盜行為人無從將不動產竊取移置實力支配，但卻得將車輛竊取駛走，是對於
　　車輛與侵入不動產內竊盜之著手實施認定，即有不同，早期實務上對於侵入不動
　　產內竊盜之著手，採嚴格解釋，如二十九年滬上字第七號判例認為：「上訴人侵
　　入某花園，意圖行竊，尚未著手被巡捕所見，上前逮捕，並嗚警笛求援，上訴人
　　復實施強暴，以便脫逃。是其對於該花園之財物，尚未著手於竊盜行為之實行，
　　不能認為竊盜未遂」（同樣見解參見四十二年度台上字第四十號判決，侵入後因
　　被害人點燈入室，即急匿床下，旋被發覺），以行為人僅進入花園雖意圖行竊，
　　然尚未著手竊盜行為之實行，不能認為竊盜未遂，但因社會進步與環境變化，實
　　務已更易為與社會通念相近之見解，如：「侵入竊盜究以何時為著手起算時點，
　　依一般社會觀念，咸認行為人以竊盜為目的，而侵入他人住宅，搜尋財物時，即
　　應認與竊盜之著手行為相當，上訴人在其主觀上既以竊盜為目的侵入廖○聰住處
　　，並已進入廖某臥房，留滯時間有數分鐘之久，用眼睛搜尋財物，縱其所欲物色
　　之財物尚未將之移入自己支配管領之下，惟從客觀上已足認其行為係與侵犯他人
　　財物之行為有關，且屬具有一貫接連性之密接行為，顯然已著手於竊盜行為之實
　　行，自應成立刑法第三百二十一條第二項、第一項第一款於夜間侵入住宅竊盜罪
　　之未遂犯（八十四年度台上字第四三四一號判決）」，而本件被害之客體為車輛
　　，在社會通念上，如同本件進入被害人上鎖設有警報之車內，坐在駕駛座上，則
    被告既已經進入車內，即屬於著手行竊，其實力已接近可支配該車，並且已觸摸
    車內物品，並非僅僅於車內以目光檢視搜尋，其行為之性質與不動產內之財物並
    不相同，應認定已經著手，至於辯護意旨所舉之二十七年滬上字第五十四號判例
    及七十二年台非字第一０七號判決，其被害之客體均為不動產內之財物，與本件
    並不相同，無從援用，自非可取，是本件被告之所為，應屬於竊盜之著手，而非
    預備階段甚為明確。而實務歷來之見解，亦以：「刑法第三百二十一條第一項各
    款所列情形，乃竊盜之加重要件，行為人是否構成該條項之犯罪，仍應視行為人
    已否著手實施同法第三百二十條之竊盜行為而定。而竊盜行為之著手，係以已否
    開始財物之搜尋為要件，若行為人僅著手於刑法第三百二十一條第一項各款所列
    之加重要件行為，而尚未為竊盜行為之著手者，仍不能以該條竊盜罪之未遂犯論
    科（八十五年度台非字第一一六號判決）」，本件被告並非僅著手實行刑法第三
    百二十一條第一項各款所列之加重要件行為，而屬於已經著手於竊盜（客體包括
    車輛或車輛內之財物）之實行而不遂，而為竊盜未遂，其於攜帶凶器行竊時，在
    被害人發現後，咬傷被害人施以強暴手段企圖逃逸，所為即為加重準強盜未遂罪
    ，實務相同見解之判決，如：「上訴人就其與白○共同攜帶扣案之螺絲起子二支
    、剪刀一把作為犯案工具，推由白○敲破被害人張○之汽車玻璃，欲竊取車內財
    物，但未得手之際因觸動車內警報器，上訴人嗣經林○、李○合力逮捕之事實，
    已坦承不諱。雖上訴人否認有為脫免逮捕而當場對林○、李○二人施以強暴手段
    之犯行，然查上訴人為脫免逮捕，用力推開林○，致使林○撞上柱子，左手因而
    擦傷，上訴人並手持螺絲起子刺向李○等情，已據林○、李○於警訊及第一審調
    查時指證明確，並有林○受傷之照片二張在卷可稽。該起子及剪刀客觀上足以傷
    人、危害他人生命安全，自屬兇器等證據，予以綜合判斷，認上訴人所為，成立
    九十一年一月三十一日修正公布前之刑法第三百三十條第二項、第一項之加重準
    強盜未遂罪。查竊盜未遂罪，僅須意圖為自己或第三人不法之所有，而著手竊取
    他人動產之行為，即已構成，不以果有欲行竊之動產存在於該處為必要，上訴意
    旨謂張○之車內無白○所欲行竊之標的物，且實際未竊走財物，認不應成立加重
    竊盜未遂罪云云，尚有誤會。又竊盜或搶奪，因防護贓物、脫免逮捕或湮滅罪證
    ，而當場施以強暴、脅迫者，即以強盜論，不以所施強暴、脅迫手段，須至使他
    人不能抗拒程度為成立準強盜罪之要件，此與刑法第三百二十八條第一項之普通
    強盜罪之構成要件不同（九十一年度台上字第五七七八號判決）」。
(七)、被告雖辯稱：「罹患憂鬱症，長期就醫治療中，因未定時用藥致意識不清，不知
  　為何一再為前述之犯行」云云，然本件審理過程，被告清楚答辯，記明筆錄，衡
    情已無被告所稱精神問題情事，且原審於九十三年度易字第一二三號案件審理時
    函請財團法人長庚紀念醫院基隆分院，就被告行為時之精神狀態為鑑定，鑑定結
    果認：「被告雖係適應障礙合併憂鬱症的長期患者，惟其神智清醒，應答及說話
    內容無異常，無幻聽及妄想等精神症狀，可描述是否犯行及過程中之精神狀態，
    判斷案發時被告未達精神耗弱或心神喪失之程度」，有該院九十三年三月三十日
    （九三）長庚院基字第０九二四函附之精神鑑定報告在卷可稽，且被告於檢察官
    偵查及原審、本院審理時，對於所訊問題均能理解並加以回答等情。另被告乙○
    ○於緩刑期間內之九十三年三月三十日下午一時三十分許，騎乘竊盜而來之ＰＯ
　　Ｈ─二二五號重型機車，行經基隆市○○路十六號台灣銀行前時，為警發覺其機
  　車為報案失竊之贓車而當場查獲。詎乙○○為逃避刑事責任，竟於九十三年三月
    三十日下午四時四十五分至六時之間，在基隆市警察局第二分局信六路派出所接
    受警方詢問而製作筆錄時，冒用其胞姊「張簡美華」之名義應訊，接續在基隆市
    警察局第二分局「張簡美華」之口卡影本上，偽簽「張簡美華」之署押一枚，並
    捺指印一枚；在基隆市警察局第二分局拘提通知書上，偽簽「張簡美華」之署押
    一枚，並捺指印一枚；在基隆市警察局第二分局權利告知書上，偽簽「張簡美華
    」之署押一枚，並捺指印一枚；在被告為「張簡美華」名義之調查筆錄上，偽簽
    「張簡美華」之署押二枚，並捺指印十三枚。以上共計偽簽「張簡美華」之署押
    五枚，捺指印十六枚，均足以生損害於「張簡美華」本人及司法機關追訴犯罪對
    象之正確性。同日晚間七時許，為警查覺有異而當場識破，進而查悉上情，有台
    灣基隆地方法院九十三年度訴字第四一四號刑事判決在卷可查，其於犯罪甫被發
    現後之警詢，尚且知悉偽造文書，顯然其精神狀態正常，因認被告罹患之憂鬱症
    並未影響其精神狀態，被告此部分所辯，亦不足採。而被告提起上訴，與其辯護
    人要求再送國立臺灣大學附設醫院鑑定，經檢送全部卷證函送該院鑑定結果，被
    告於行為時，並非精神耗弱或心神喪失，有鑑定報告附卷可查，鑑定報告之內容
    為：【精神鑑定報告書：一、乙○○（以下簡稱簡員），女性，已婚．四十九歲
    （民國四十四年二月四日生，
    四０四五二０），因強盜、竊盜等罪，由臺灣高等法院委請台大醫院於民國九十
    三年十月五日施行精神鑑定，結果如下：二、犯罪事實及申請鑑定原因（根據警
    訊、偵查筆錄、及法院相關卷宗）。簡員曾有多次竊取小客車及車內物品之前料
    ，其曾於民國七十五年間因竊取自用小客車未遂、竊取自用小客車車內財物既遂
    ，經臺灣高等法院於七十六年二月十一日判處有期徒刑七月、緩刑四年確定；又
    於七十七年間竊取小客車車內音響經臺灣士林地方法院於七十七年七月十八日判
    處有期徒刑三月確定；再於七十六年六月間起至七十七年一月廿七白止，因竊取
    計程車內音響、自用小客車內音響既遂、竊取計程車未遂，而經台灣基隆地方法
    院於七十七年三月廿二日判處有期徒刑五月確定；又於九十二年四月十三日竊取
    他人自用小客車內物品，經臺灣基隆地方法院於九十二年六月十三日判處有期徒
    刑三月、緩刑三年確定；再於緩刑期內之九十二年七月十四日起至九十二年十二
    月十八日止，連續八次竊取自用小客車、機車、自用小客車車內物品，經臺灣基
    隆地方法院於九十三年五月廿六日判處有期徒刑一年二月在案；又於九十三年一
    月十八日進入一停放路旁之營業小客車內著手竊取財物，因脫免逮捕，而當場施
    以強暴未遂，處有期徒刑年捌月。嗣又經檢察官發現被告另外涉嫌其他竊盜，
    而一併提起上訴要求臺灣高等法院併案審理。簡員於臺灣基隆地方法院易字第一
    二三號案件審理時，台灣基隆地方法院曾函請財團法人長庚醫院基隆分院，於九
    十三年二月廿五日，就被告行為時之精神狀態為鑑定，該院認被告雖係適應障礙
    合併憂鬱的長期患者，惟其神智清醒，應答及說話內容無異常，無幻想及妄想等
    精神症狀，可描述是否犯行及過程中之精神狀態，判斷案發時被告未達精神耗弱
    或心神喪失之程度。但被告認台灣基隆地方法院遽引前述另案鑑定結果認定其在
    九十三年度訴字第一０三號案之精神狀態，顯有未合，故將被告連同目前已知所
    有涉嫌犯罪事實，一併送本院進行鑑定。三、個人生活史及疾病史（以下資料根
    據簡員本人、簡員大姊之陳述，以及法院相關卷宗）。據簡員大姊所述，簡員從
    小家境差，父母衝突不斷，父親長期對母親有暴力，簡員由大姊一手帶大，小時
    功課尚可，人緣不錯，對父母很孝順。大約在國小四年級時，大姊結婚，把簡員
    接去與大姊、姐夫同住，大姊、姐夫對其頗為疼惜，簡員亦會幫大姊帶小孩。簡
    員自述半工半讀，念完高職補校，畢業即離開基隆，到台北工作，開始從事業務
    員，工作二年後離開，就與朋友合開火鍋店三年，因生意衰退、關閉，而有債務
    問題，又與朋友合夥經營服飾，後發生車禍，治療一年，未工作，由朋友照顧。
    未久好友及親人相繼過世，簡員受到打擊，接著又因債務被綁架，經大姊幫忙才
    得救。由於工作不順，在朋友幫助下離開台灣到香港從事助理導遊，僅工作半年
    ，適應困難就返回基隆，並受僱於遊樂場工作一年多，發生糾紛而離開。剛好碰
    上父親生病，就全心照顧父親，直到過世。料理完喪事後，又透過大姐的幫忙到
    桃園某旅館工作，因旅館從事色情，佣金分配問題而離開。再度回到遊樂場當負
    責人，未久又離開，以開計程車維生，沒多久又離開，轉到某ＫＴＶ店當組長，
    工作一陣子又離開，到長庚醫院應徵當看護工，沒多久又離職，與朋友投資蓋寺
    廟當住持，因金錢周轉困難，欠地下錢莊不少錢，受不了催討，打擊很大。再回
    基隆開計程車，開了一陣子又離職。簡員目前從事看護工。簡員於民國八十二年
    與一老榮民結婚，老榮民年紀現約八十七歲，因夫曾幫助過她，為了感恩而結合
    ，與簡員彼此關心，丈夫也慢慢協助其處理債務，近幾年因簡員父親身體日漸衰
    弱，加上丈夫身體也漸差，簡員就請先生搬來與母視及自己同住，也邀喪夫且兒
    即開始飲酒，會去藥房買幫助入睡的藥，當時因工作十幾年的錢，合計約新台幣
    一百多萬元，被最好的朋友騙走，而有經濟壓力，簡員以開計程車的方式慢慢償
    還。不做計程車工作之後仍用安眠藥及酒精，之後因於醫院檢查發現肝有問題，
    於民國八十年左右至桃園上班後即不再喝酒。藥物方面，簡員自述使用安定文（
    Ativan），藉以抒解緊張及壓力以及幫助入睡，只要不舒服時就吃，一天約吃七
    至十顆，分批吃，於長庚就診後即未至藥局拿藥。精神科病史方面，簡員於民國
    九十一年五月於基隆長庚門診就診治療至今，自陳診斷為憂鬱症及精神官能症，
    描述當時症狀為「有三天自覺歇斯底里症狀好像要發生，心裡煩，脾氣快爆發，
    不對勁，不吃飯，不睡覺。」。簡員於長庚精神科門診主要使用藥物如下：(1)
    Lorazepam 1mg/tab，處方開立為每次六粒，睡前使用。(2)Paroxetine 50mg/tab
    ，處方開立為每次一粒，睡前使用。(3)Flurazepam Hcl　30mg/cap，處方開立為
    每次兩粒，於睡前有需要時使用。簡員表示吃藥後容易忘東忘西，但旋即又表示
    自己從民國九十年開始，做看護及開計程車，開車時間自晚上到早上五點，吃了
    藥還是能開車。四、案發經過（以下資料根據法院相關卷宗，以及鑑定當時簡員
    本人陳述）。依據起訴書所載，簡員於九十三年一月十八日上午十一時十分許，
    攜帶友人之子所有之機車鑰匙一支及其所有客觀上足以對人之生命、身體法益造
    成危害屬兇器之美工刀、螺絲起子各一把，途經基隆市○○區○○路一段國軍福
    利中心旁之停車格時，見停放在該處、為甲○○使用之車號為一七０─ＭＰ號營
    業小客車（實際上登記為甲○○之兄李明華所有）無人在內，即以不詳方法先行
    開啟己上鎖之左後車門，警報器作響及警告燈閃後，復開啟駕駛座車門，坐入車
    內著手竊取財物，適為甲○○、陳淑娟夫婦發覺而上前制止，簡員為脫免逮捕，
    而當場用牙齒咬傷正用右手拉住簡員之陳淑娟右手虎口，雙方拉扯之際警員吳俊
    宏適巧趕到，簡員為掩飾其所攜帶之前開工具，乃將身體靠往國軍福利中心之圍
    牆，然仍自身後掉下前開美工刀及螺絲起子各一把，旋為警扣案並將其帶回警局
    處理，簡員在警局派出所內佯欲上廁所，迨至廁所內，即將抽水馬桶之水箱搬開
    ，將前開機車鑰匙一支藏入該水箱內，然為守候在外之警員連志達聞及水箱蓋搬
    動之聲音，乃在水箱內扣得該機車鑰匙一支。對於上述犯案過程，簡員本人於鑑
    定中報告，其於九十三年一月十八日前幾日因朋友的父親在內湖國泰醫院住院，
    指定簡員做看護，案發當日因工作關係已好幾天沒睡，於是坐公路局的車回基隆
    休息，簡員在基隆火車站下車，當時已經快中午，走路到福利社，與朋友抽煙聊
    天，之後欲搭計程車返家，迷迷糊糊中拉開計程車門要坐車，警鈴便響了，簡員
    表示司機當時不在座位上，自己是用機車鑰匙打開門，否認有攜帶美工刀，可詳
    細描述當時身上穿的外套是佛光山的外套，是在拉扯中將陳女咬傷。鑑定過程中
    簡員對身上所著衣物，使用之交通工具及事件發生之時序經過，皆能清楚描述。
    對於前項案件（易字第一二三號）之犯案過程，簡員一開始辯稱「不記得了」，
    再次詢問則表示當時騎車子停在派出所門口，看到二哥的車停在那邊，有被敲過
    的痕跡，看到有個小孩子進去車內翻東西，當時車門沒關，進去只看到一包長壽
    煙，沒有二哥的東西，被發現時，清楚記得自己有對車主說：「不是我開的門。
    」，只走車主並不相信。鑑定過程中詢問簡員：「明知會被誤會，為何還要坐進
    車內？」，簡員一開始表示「不知道。」，後又自動說「為什麼我吃了那個藥都
    會不記得？」，但表示知道在車主不在時坐入車內可能會構成罪名。問其是否一
    點東西都沒拿，簡員表示有拿，且可清楚描述當時內在精神狀態及想法為「很緊
    張，因為母親年紀大了，自己不能出事。」；表示「知道自己要出手，因為不是
    自己的車子，坐進去總會緊張，緊張是因為怕被關」。五、鑑定結果：(一)、身體
    及神經學檢查：無異常發現。(二)、腦波檢查：無異常發現。(三)、心理測驗：個案
    的智力屬邊緣程度（ FIQ =７７，VIQ =８０，PIQ =７５），其注意力反應費時
    長，遺漏及劃錯次數高，對相同符號前後反應不一，除考慮視力因素不能有效辨
    認適當刺激，仍應考慮注意力有偏差。其聽覺記憶空間（如：逆背）表現不佳，
    算數僅完成簡單乘除運算，空間分析能力差，視動協調速度過度慢化。相較過去
    之職業功能，其目前表現較下降。個案對模糊刺激難有效整合組織，可能態度亦
    較防衛、阻抗深思，自陳對外界較具疑心，覺得大嫂背地批評個案貧窮、且歧視
    其母，易懷疑有人存心陷害之，前途被他人惡意擺佈，覺得被債主跟蹤。個案有
    較強之焦慮、憂鬱，易以身體化症狀表現心理困擾。對情緒刺激反應較強，平日
    較壓抑情感表達，可能憤怒時較易衝動失控。自感精力不足，自述曾以服藥、開
    瓦斯方式企圖自殺。個案無明顯之精神症狀，其行事尚未混亂失序，對外界態度
    較防衛，內在不安全感強，且自信不足。其目前表現相較過去社會功能較不相當
    ，尚難排除其能力有下降傾向。(四)、精神狀態檢查：簡員意識清楚，衣著適切。
    其注意力之投注及持續皆正常，態度較為防衛，表情稍顯緊張，與思考有一致情
    緒表現。其言語一致並連貫，對於本件犯案相關之事實可清楚回應，惟在澄清過
    去前科時，多推以「不記得」、「忘記了」。行為未出現明顯之異常或激動狀況
    ，其思考流程正常，且未有妄想或強迫意念。知覺正常，無幻覺經驗。趨力部分
    ，其食慾正常，睡眠則持續有失眠之情形。認知功能正常，且前未有自傷或傷人
    之意念。綜合以上資料，簡員於民國七十幾年始即開始使用酒精及苯二氮泮類（
    Benzodiazepines）鎮靜劑，民國八十年左右戒酒，但仍因睡眠障礙，每日使用
    鎮靜安眠藥物，自述於使用後出現記性不佳之狀況，但尚未因此使用而造成明顯
    之職業功能損害，自民國九十一年起開始因憂鬱及焦慮情緒於長庚基隆分院精神
    部就診至今，持續服用安眠及鎮靜藥物。簡員之精神科診斷為(1)精神官能性憂鬱
    症（ICD—10診斷系統）(2)疑似苯二氮泮類（Benzodiazepines）安眠鎮靜劑依賴
    。五、結論：簡員之臨床診斷為精神官能性憂鬱症及物質依賴，然除其物質藥物
    使用之相關表現外，其日常生活現實判斷之能力無明顯減損。自犯案當日離開醫
    院至犯行及事後處置過程，簡員對其內在經驗及外界情境之覺察與觀察力未有減
    損，反應於其行為之複雜度及與外界情境互動性之仍能維持，顯示其仍可根據自
    身情況與情境進行適當之反應。此外，簡員雖服用鎮靜安眠藥物，但其執行看護
    等日常生活業務並未因此受明顯影響，且依簡員對其犯案當天自身之穿著，犯行
    相關行為及情緒狀態之敘述，可判斷其記憶缺損應不明顯，顯示當時並非處於鎮
    靜安眠藥物之急性中毒之狀態。簡員對其內在情緒狀態之察覺清楚，對犯行過程
    之相關行為可清楚敘述細節，對外界事物之觀察力未受損，對其犯行之整體行為
    時序性清楚，顯示其知覺理會之能力雖在其使用藥物之狀況下，仍無明顯減損；
    其對其行為時之情緒狀態之描述，顯示其對其犯行仍有相應警覺與警戒心，顯示
    其對其行為之非法性有所暸解，判斷能力亦無缺損。故其於犯行當時之精神狀態
    ，未達精神耗弱或心神喪失之程度」，而該報告係經過詳細參酌全部卷證後作成
    ，被告與辯護人均表示無意見，其證據證明力並無疑義，則被告辯稱行為時之精
    神問題等語，並且非可採。
(八)、「按刑法第三百二十一條第一項第三款之攜帶兇器竊盜罪，係以行為人攜帶兇器
　　竊盜為其加重條件，此所謂兇器，其種類並無限制，凡客觀上足對人之生命、身
　　體、安全構成威脅，具有危險性之兇器均屬之，且祇須行竊時攜帶此種具有危險
　　性之兇器為已足，並不以攜帶之初有行兇之意圖為必要。螺絲起子為足以殺傷人
　　生命、身體之器械，顯為具有危險性之兇器（七十九年台上字第五二五三號判例
　　）」，本件復扣得被告所攜帶之工具即機車鑰匙一支、美工刀、螺絲起子各一把
　　扣案，該美工刀一把經勘驗結果相當銳利，而螺絲起子一把，係金屬製品，質硬
　　型尖，扣案美工刀與螺絲起子持之以行竊，客觀上均足以致人於傷，危害他人生
 　 命、身體之安全，而屬於凶器甚明（八十五年度台上字第五四五七號判決），被
    告亦陳明持之行兇足以致人於傷在卷。
(九)、又本件被告並未承認犯罪，其於本院審理期日並辯稱並不是竊車等語，則辯護意
    旨稱被告認罪，應與事證不合，辯護意旨先以被告有精神問題要求再次鑑定，復
    主張被告所為係屬於尚未著手行竊，至於本件被告被訴竊案多件，於審理中仍故
    意再犯多件竊盜罪，以致於檢察官於另案竊盜案件聲請羈押獲准，則依據其一再
    故意連續犯竊盜罪且犯後推諉之情節，並無辯護意旨所稱之可資憫恕之處，則辯
    護意旨所稱並非可取。
(十)、綜上，本件事證明確，被告所辯應屬卸責，不足採信，其犯行洵堪認定，應依法
    論科。
二、論罪科刑部分：
(一)、按「甲男乘乙女不備，奪取其頸上金練，乙女將其扭住，高聲呼救，致未遂，又
　　因圖逃，用口咬傷乙女左手，此等情形，核與刑法第三百二十九條規定之要件相
　　當，應依該條處斷（四十三年台非字第四八號判例）」。
(二)、本件被告乙○○攜帶美工刀一把、螺絲起子一支行竊，為足以殺傷人生命、身體
　　之器械，顯為具有危險性之兇器，其著手實施竊盜未遂，因脫免逮捕而當場對被
　　害人陳淑娟施以強暴，用牙齒咬傷正用右手拉住乙○○之陳淑娟右手虎口，核其
　　所犯為係犯刑法第三百二十九條之準強盜（未遂）罪；被告竊盜時所攜帶之美工
　　刀、螺絲起子各一把，足對人之生命、身體法益造成危害，係屬兇器，即其犯準
　　強盜罪而有刑法第三百二十一條第一項第三款情形，故其所犯構成刑法第三百三
　　十條第二項、第一項之準加重強盜未遂罪。被告犯行尚處未遂階段，依刑法第二
　　十六條前段之規定減輕其刑。
(三)、原審認被告罪證明確，並適用刑事訴訟法第二百九十九條第一項前段，刑法第三
　　百二十九條、第三百三十條第二項、第一項、第二十六條前段、第三十八條第一
　　項第二款之規定，審酌被告之素行不佳、竊盜前科累累（此有刑案資料查註個別
　　查詢報表及臺灣基隆地方法院七十五年度易字第五七二號、七十七年度易字第一
　　二八號、九十三年度易字第一二三號判決在卷可稽）、被告對被害人所施強暴程
　　度、被告犯罪後之態度不佳等一切情狀，量處有期徒刑年捌月。並以扣案美工
　　刀、螺絲起子各一把，被告雖辯稱：「不是自身上所扣」云云，然認為係被告所
    有供犯罪所用之物，應依刑法第三十八條第一項第二款之規定，宣告沒收之，至
    其作案用機車鑰匙一支，既辯稱：「係友人之子所有」，亦無其他反證推翻之，
    爰不宣告沒收。
(四)、經核原判決認事用法並無不合，量刑之諭知亦屬妥適，上訴人即被告上訴意旨仍
    執前詞否認犯罪，指摘原判決不當，為無理由，應予駁回。
據上論斷，應依刑事訴訟法第三百六十八條，判決如主文。
本案經檢察官王安明到庭執行職務。
中　　　華　　　民　　　國　　九十三　　年　　　十二　　月　　　一　　　日
                              臺灣高等法院刑事第七庭
                                  審判長法  官  蘇　隆　惠
                                        法  官  蔡　國　在
                                        法  官  施　俊　堯
右正本證明與原本無異。
如不服本判決，應於收受送達後十日內向本院提出上訴書狀，其未敘述上訴之理由者
並得於提起上訴後十日內向本院補提理由書（均須按他造當事人之人數附繕本）。
                                        書記官  陳　彥　蕖
中　　　華　　　民　　　國　　九十三　　年　　 十二 　　月　　　一　　　日
附本件論罪科刑依據法條：
刑法第三百三十條第二項、第一項
犯強盜罪而有第三百二十一條第一項各款情形之一者，處七年以上有期徒刑。
前項之未遂犯罰之。
